【裁判字號】    94,訴,3439
【裁判日期】    950711
【裁判案由】    更正土地登記
【裁判全文】
臺北高等行政法院裁定
                                     94年度訴字第03439號
原      告  甲○○
訴訟代理人  張洪昌律師
被      告  臺北縣新店地政事務所
代  表  人  乙○○（主任）
訴訟代理人  丁○○
            戊○○
上列當事人間因更正土地登記事件，原告不服臺北縣政府中華民
國94年8月31日北府訴決字第0940019120號函送訴願決定（卷號
：00000000號），提起行政訴訟。本院裁定如下︰
    主  文
原告之訴駁回。
訴訟費用由原告負擔。
    理  由
一、按行政訴訟法第4條第1項規定：人民因中央或地方機關之違
    法行政處分，認為損害其權利或法律上之利益，經依訴願法
    提起訴願而不服其決定者，得向高等行政法院提起撤銷訴訟
    。而此所謂行政處分，依訴願法第3條第1項規定，係指中央
    或地方機關就公法上具體事件所為之決定或其他公權力措施
    而對外直接發生法律效果之單方行政行為而言。
二、查土地法第69條係規定，登記人員或利害關係人，於登記完
    畢後，發見登記錯誤或遺漏時，非以書面聲請該管上級機關
    查明核准後，不得更正。由此可知，登記人員或利害關係人
    發見登記有錯誤或遺漏時，必須以書面聲請該管地政機關之
    上級機關查明，並經「核准」後，方可由該管地政機關加以
    更正登記，是縱令該管地政機關發見原登記原因有所瑕疵，
    亦無從依職權自為更正登記。準此，是否准予更正登記，乃
    該管地政機關之上級機關之權限，該管地政機關僅於其上級
    主管機關查明而為核准或拒絕之意思表示後，依該上級主管
    機關之核准或拒絕為事實上之處理而已（司法院釋字第598
    號解釋意旨參照）。查本件原告據以提起訴願及行政訴訟之
    被告民國（下同）93年12月28日北縣店地登字第0930008404
    號函，係通知原告略以：「二、．．查本案丙○○先生申請
    被繼承人黃梧桐所遺本縣深坑鄉○○○段麻竹寮小段14地號
    共有土地持分更正登記．．本所爰依訴願決定意旨另為處分
    ，經詳加審酌地籍等相關資料後，已擬具處理意見以92年12
    月19日北縣店地登字第0920019400號函報請上級機關臺北縣
    政府查明核准更正登記，並奉臺北縣政府93年1月14日北府
    地籍字第0920781309號函核准本所辦理持分更正登記。．．
    」等語，該函乃被告將其上級機關臺北縣政府核准更正登記
    之處分通知原告（並副知更正登記申請人丙○○），是被告
    上開函文僅係單純事實之說明，對外並未直接發生法律效果
    ，尚非行政處分。至被告上開函文說明三載略：「．．為免
    影響先生及黃三福先生2人權益，仍請惠於文到10日內提出
    足以證明本案土地持分並無登記錯誤之文件，倘逾期未提出
    者，本所當依訴願決定及法令規定辦理持分更正登記。」等
    語，僅係被告為求慎重起見，通知原告提出足以證明本案土
    地持分並無登記錯誤之相關文件，如有必要，將再報請上級
    機關臺北縣政府審核，且被告目前尚未完成更正登記之事實
    行為，亦經被告訴訟代理人於本院95年6月28日準備程序期
    日陳明在卷。是本件原告據以提起訴願及行政訴訟之被告93
    年12月28日北縣店地登字第0930008404號函，並非行政處分
    ，原告自不得對之提起訴願。訴願決定以上開函文非屬行政
    處分，而決定訴願不受理，即無不合。原告仍對之提起行政
    訴訟，顯非合法，應予駁回。又本件原告之訴既不合法，其
    實體上之主張及陳述，自無庸審酌，併此敘明。
三、依行政訴訟法第107條第1項第10款、第104條，民事訴訟法
    第95條、第78條，裁定如主文。
中    華    民    國    95    年    7    月    11     日
                        第六庭審判長法  官  黃清光
                                    法  官  陳鴻斌
                                    法  官  曹瑞卿
上為正本係照原本作成。
如不服本裁定，應於送達後10日內向本院提出抗告狀（須按他造
人數附繕本）。
中    華    民    國    95    年    7    月    11     日
                                    書記官  方偉皓


司法院資訊處製作；財團法人民間司法改革基金會備份。
